臺灣臺南地方法院臺南簡易庭民事判決
109年度南簡字第1078號
原      告  鄭惠鴻即冠鴻電器行


被      告  潘慧玲

訴訟代理人  劉哲宏律師
            陳廷瑋律師
            高夢霜律師
上列當事人間請求返還不當得利事件，經本院於109年12月15日
言詞辯論終結，判決如下：
    主      文
原告之訴及其假執行之聲請均駁回。
訴訟費用新臺幣肆仟壹佰玖拾元由原告負擔。
    事實及理由
一、原告起訴主張：
（一）被告於民國105年1月間某日向原告訂購洗衣機2台、冷氣
      機1台、電扇6台等電器，另請原告協助搬移冷氣室外機2
      台、冷氣機3台，費用共計新臺幣（下同）103,700元。被
      告又於106年4月間某日，向原告購買冷氣機5台（含材料
      ；與上開電器合稱系爭電器），並請原告安裝在被告經營
      之薇薇安娜纖體巧顏館，費用共計282,000元。詎被告先
      是假意向原告表示系爭電器價格太貴，請求降低價金，之
      後卻否認曾訂購系爭電器，但不否認已占有系爭電器，若
      被告係認賣賣契約不成立，則系爭電器之所有權仍屬原告
      ，原告自得本於所有權，請求被告返還系爭電器，否則被
      告應依不當得利之法律關係，返還原告系爭電器之價值，
      爰依不當得利、所有權、買賣契約之法律關係提起本件訴
      訟，請求擇一判決。
（二）對被告抗辯之陳述：
　　　被告雖係於105年1月間、106年4月間向原告訂購冷氣機，
      但因要配合被告經營之店面木工施工，故於105年6月、10
      6年6月始安裝冷氣機。原告於108年8月1日向臺灣臺南地
      方檢察署（下稱臺南地檢署）對被告提起刑事詐欺告訴，
      檢察官要原告來提起民事訴訟，原告當初拿請款單給被告
      ，被告就封鎖原告的LINE和電話，有特意拖延時間之嫌疑
      。兩造間係買賣關係，請求權時效應該係15年，原告分別
      於106年12月、107年1月向臺南市南區調解委員會申請調
      解，但被告均未到場而無法調解等語。
（三）並聲明：
　１、先位聲明：被告應將系爭電器返還原告。
  ２、備位聲明：被告應給付原告103,700元及自105年2月1日起
      至清償日止，按年息百分之5計算之利息，暨282,000元及
      自106年5月1日起至清償日止，按年息百分之5計算之利息
      。　
　３、願供擔保，請准宣告假執行。　　　
二、被告則以：被告確實於105年1月有向原告訂購冷氣機1台，
    於106年4月有向原告訂購冷氣機5台，並且有裝設完成，但
    原告遲於109年5月19日始提起本件訴訟，已罹於民法第127
    條第8款規定之2年時效，被告得拒絕給付冷氣機之價金。另
    被告否認有向原告購買洗衣機、電扇等商品，原告就此部分
    應舉證證明。就原告主張其有幫被告搬移冷氣室外機2台、
    冷氣機3台乙節，兩造當初並未就此部分費用達成合意，況
    依民法第127條第7款規定，亦已逾2年時效，被告得拒絕給
    付該部分之承攬報酬等語，資為抗辯。並聲明：１、原告之
    訴駁回。２、如受不利判決，願供擔保請准宣告免為假執行
    。
三、本院得心證之理由：
（一）原告主張：被告於105年1月間某日向原告訂購冷氣機1台
      ，另請原告協助搬移冷氣室外機2台、冷氣機3台，被告又
      於106年4月間某日，向原告購買冷氣機5台，上開冷氣機
      並已安裝完成乙情，業據其提出日立產品愛用者資料卡、
      商品保證品、送貨簽收單各1份為證（見本院卷第30至32
      、35、36頁），並經證人羅宇竣到庭證述明確，且為被告
      所不爭執，堪信原告此部分之主張係屬真實。
（二）洗衣機2台、電扇6台等電器部分：
　    按當事人主張有利於己之事實者，就其事實有舉證之責任
      ，民事訴訟法第277條前段定有明文。又民事訴訟如係由
      原告主張權利者，應先由原告負舉證之責，若原告先不能
      舉證，以證實自己主張之事實為真實，則被告就其抗辯事
      實即令不能舉證，或其所舉證據尚有疵累，亦應駁回原告
      之請求。原告雖主張：被告於105年1月間某日向其訂購洗
      衣機2台、電扇6台等電器云云，並提出商品保證書、免用
      統一發票收據各1份為證（見本院卷第33、34、62頁），
      惟被告否認，揆諸上開規定及說明，原告自應就此有利於
      己之事實負舉證責任，然觀之上開商品保證書、免用統一
      發票收據，其上並未記載買受人之姓名或地址，實難據之
      逕認被告為買受人，原告復未提出其他證據證明被告確有
      買受上開洗衣機、電扇，抑或上開洗衣機、電扇現為被告
      所占有，是原告先位請求被告返還上開洗衣機、電扇，備
      位請求被告給付上開洗衣機、電扇之價金，均為無理由。
（三）購買冷氣機6台及協助被告搬移冷氣室外機2台、冷氣機3
      台部分：
　    原告主張被告於105年1月、106年4月向其購買冷氣機，且
      其於105年1月間協助被告搬移冷氣室外機2台、冷氣機3台
      等節，固為被告所不爭執，然否認其有返還上揭冷氣或給
      付冷氣移機費用之義務，並以前詞置辯，經查：
　１、查被告係基於買賣之法律關係，取得上開冷氣機之所有權
      ，並非無法律上原因受有利益，是原告先位請求被告返還
      上開冷氣機，並無理由。　　
　２、按請求權，因15年間不行使而消滅。但法律所定期間較短
      者，依其規定；承攬人之報酬、商人所供給之商品之代價
      之請求權，因2年間不行使而消滅；消滅時效，自請求權
      可行使時起算；時效因聲請調解而中斷者，若調解之聲請
      經撤回、被駁回、調解不成立時，視為不中斷；時效完成
      後，債務人得拒絕給付，民法第125條、第127條第7、8款
      、第128條前段、第133條、第144條第1項分別定有明文。
      觀之原告所提商品保證書，原告係分別於105年6月間、10
      6年6月間至被告處安裝冷氣機，是原告分別於105年6月、
      106年6月時即得就冷氣機之買賣價金、移機費用行使請求
      權，原告雖分別於106年12月、107年1月向臺南市南區調
      解委員會申請調解，但均因被告未到場而無法調解，依上
      開規定，時效視為不中斷，是縱認原告當時確有上揭冷氣
      機買賣價金、移機費用之請求權，其至遲亦應於107年6月
      、108年6月間即已罹於消滅時效，原告迄至109年5月19日
      始提起本件訴訟，其請求權顯已罹於時效而消滅，被告以
      原告之請求權已罹於消滅時效為由而拒絕給付，洵屬有據
      ，則原告請求被告給付上揭冷氣機之買賣價金、移機費用
      ，難認有理。至原告雖主張：兩造間係買賣關係，請求權
      時效應係15年云云，惟原告既係販賣上開冷氣機之商人，
      且係受被告委託承攬移機之工作，則其就冷氣機之買賣價
      金、移機費用之請求權時效，即屬民法第127條第7、8款
      規定之適用範圍，而非適用民法第125條前段規定，原告
      前詞主張，應有誤會，不足為採。
四、綜上所述，原告依不當得利、所有權、買賣之法律關係，先
    位請求被告返還系爭電器；備位請求被告給付103,700元及
    自105年2月1日起至清償日止，按年息百分之5計算之利息，
    暨282,000元及自106年5月1日起至清償日止，按年息百分之
    5計算之利息，均為無理由，應予駁回。原告之訴既經駁回
    ，其假執行之聲請即無所附麗，爰併予駁回之。
五、本件事證已臻明確，兩造其餘攻擊防禦方法及所提證據，經
    本院審酌後，認與判決結果不生影響，爰不逐一論駁，併予
    敘明。　　　
六、末按訴訟費用，由敗訴之當事人負擔；法院為終局判決時，
    應依職權為訴訟費用之裁判，民事訴訟法第78條、第87條第
    1項分別定有明文。查本件訴訟費用即第一審裁判費為4,190
    元，依法應由敗訴之原告負擔，爰依職權確定如主文第2項
    所示。
據上論結，本件原告之訴為無理由，依民事訴訟法第436條第2項
、第78條、第87條第1項，判決如主文。
中    華    民    國   109    年    12    月    29    日
                  臺灣臺南地方法院臺南簡易庭
                                  法  官  王參和
以上正本係照原本作成。
如不服本判決，應於送達後20日內，向本院提出上訴狀並表明上
訴理由，如於本判決宣示後送達前提起上訴者，應於判決送達後
20日內補提上訴理由書（須附繕本）。
如委任律師提起上訴者，應一併繳納上訴審裁判費。
中　　華　　民　　國　　109 　年　　12　　月　　30　　日
                                  書記官  程伊妝